臺灣高雄地方法院民事裁定
109年度消債清字第257號
聲  請  人  林書滄  
0000000000000000

0000000000000000

0000000000000000

上列當事人因消費者債務清理事件聲請清算，本院裁定如下：
    主  文
聲請人林書滄自中華民國一一○年二月八日下午四時起開始清算
程序。
命司法事務官進行本件清算程序。
    理  由
一、聲請意旨略以：伊無力清償債務，於民國109年8月13日向本
    院聲請清算，因未經前置協商而移付調解程序，惟無法負擔
    還款條件，於同年9月22日調解不成立，又伊未經法院裁定
    開始更生程序或許可和解或宣告破產，爰聲請清算等語。
二、按債務人不能清償債務或有不能清償之虞者，得依本條例所
    定更生或清算程序，清理其債務；債務人對於金融機構負債
    務者，在聲請更生或清算前，應向最大債權金融機構請求協
    商債務清償方案，或向其住、居所地之法院或鄉、鎮、市、
    區調解委員會聲請債務清理之調解；自債務人提出協商請求
    之翌日起逾30日不開始協商，或自開始協商之翌日起逾90日
    協商不成立，債務人得逕向法院聲請更生或清算；債務人於
    法院裁定開始更生程序或許可和解或宣告破產前，得向法院
    聲請清算；法院開始清算程序之裁定，應載明其年、月、日
    、時，並即時發生效力；法院裁定開始更生或清算程序後，
    得命司法事務官進行更生或清算程序；必要時，得選任律師
    、會計師或其他適當之自然人或法人1人為監督人或管理人
    ，消費者債務清理條例（下稱消債條例）第3條、第151條第
    1項、第153條、第80條前段、第83條第1項、第16條第1項分
    別定有明文。
三、經查：
  ㈠聲請人前於109年8月13日向本院聲請清算，並分案109年度消
    債清字第223號（下稱前案）案件辦理，因未經前置協商程
    序，依消費者債務清理條例施行細則第42條之1規定，視其
    聲請為法院調解之聲請，而移付調解程序，由本院109年度
    司消債調字第488號事件受理，因無法負擔還款條件致調解
    不成立等情，業經本院調閱上開前案卷宗及調解卷宗核閱無
    訛，並有調解程序筆錄可參（見司消債調卷第33頁），是以
    依消費者債務清理條例施行細則第44條之3規定，聲請人於
    前置調解不成立後聲請清算，應屬合法。
  ㈡次查，聲請人於107年及108年度申報所得各為新臺幣（下同
    ）5,990元（均為華億交通有限公司所得），然其自陳向本
    院聲請清算前2年內有打零工收入每月約15,000元，名下有1
    997年三陽汽車1部，勞工保險於94年1月25日退保，另有中
    國人壽1張保單解約金17,819元及三商美邦4張保單解約金共
    17,885元。又聲請人陳稱上開華億交通有限公司所得係打零
    工（洗車、清潔工或雜工）之所得，雇主以時薪計、現金給
    付，第三人謝寓安、莊俊斌及邱丞鋐出具證明書表示其等自
    107年8月起僱用聲請人至住家從事清掃工作，每月給付工資
    各5,000元、4,500元、4,500元，聲請人則切結每月收入約
    為15,000元，其母親林張麗香表示107年1月起迄今聲請人偶
    有請求借用500元至2,000元不等，次數約10幾次；未領取社
    會局補助，95年間離婚，長女林○萱已成年，惟未給付聲請
    人扶養費等情，有財政部高雄國稅局107年及108年度綜合所
    得稅各類所得資料清單及總歸戶財產查詢清單（前案卷第6
    頁、前案卷第15至16頁）、信用報告（前案卷第8頁）、財
    團法人金融聯合徵信中心前置協商專用債權人清冊（前案卷
    第10至11頁）、財產及收入狀況說明書（前案卷第12至14頁
    ）、戶籍謄本（前案卷第20頁）、高雄市政府社會局社會福
    利資訊料查詢表（本案卷第11至12頁）、勞工保險被保險人
    投保資料表（本案卷第28頁）、切結書（本案卷第29頁）、
    商業保險投保資料查詢結果表（本案卷第59頁）、三商美邦
    人壽保險股份有限公司函（本案卷第65至66頁）、中國人壽
    保險股份有限公司函（本案卷第102至103頁）、林張麗香出
    具證明書（本案卷第69頁）、謝寓安出具證明書（本案卷第
    70頁）、莊俊斌出具證明書（本案卷第71頁）、邱丞鋐出具
    證明書（本案卷第72頁）、債權人清冊（本案卷第114至116
    頁）在卷可參。故本院審酌上情，認為核算聲請人目前償債
    能力之基礎以其切結每月打零工收入15,000元，加計母親林
    張麗香每次資助平均1,250元、以10次計，平均每月521元（
    計算式：1,250×10÷24＝521），合計每月收入15,521元為基
    準。
  ㈢關於聲請人個人日常必要支出部分，聲請人陳稱外公張炎堃
    向友人翁一峰承租前鎮區建華街之房屋居住，無租約，張炎
    堃再分租房間予伊及女兒同住，每月房租4,500元以現金給
    付張炎堃，並提出張炎堃出具之證明書為佐（本案卷第73頁
    ）。按債務人必要生活費用，以最近一年衛生福利部或直轄
    市政府所公告當地區每人每月最低生活費一點二倍定之，消
    債條例第64條之2第1項定有明文。本院參酌衛福部社會司所
    公告110年度高雄市最低生活費標準為13,341元。又該最低
    生活費用之標準，係照當地最近1年平均每人消費支出60％，
    依其基準之家庭收支調查報告調查表格式所示有關經常性支
    出之調查項目，其原即包括利息支出、食品、衣著、房租及
    水費、電費、醫療保健、交通、娛樂、教育等基本生活需求
    。本院認在聲請人並無特殊需求，應以此最低生活費之1.2
    倍即16,009元認係其個人必要生活費用。聲請人於調解程序
    陳稱個人每月生活平均支出為15,000元（見司消債調卷第35
    頁反面），低於本院計算之基準，尚屬合理。
  ㈣綜上所述，以聲請人現每月收入15,521元為其償債能力基準
    ，扣除個人必要生活費15,000元後，僅餘521元，顯無法清
    償其金融機構及資產公司負債總額3,239,831元（參司消債
    調卷第26頁以下，包含：滙豐銀行、台新銀行、中國信託銀
    行、萬榮行銷公司、滙誠第二資產公司、新加坡商艾星國際
    公司），另因聲請人於94年間犯過失致死案件，依本院95年
    度重訴字第11號和解筆錄所載應給付原告向家麟、向原永、
    向貴淑之債權本金合計4,921,101元（參本案卷第91頁，併
    參本案卷第25至27頁臺灣屏東地方法院以94年度交訴字第12
    7號判決），及財團法人汽車交通事故特別補償基金有代位
    求償債權2,800,000元（本案卷第104頁），聲請人向本院聲
    請清算，應予准許，爰命司法事務官進行本件清算程序。
四、依消債條例第11條第1項、第83條第1項、第16條第1項，裁
    定如主文。
中　　華　　民　　國　　110 　年　　2 　　月　　8 　　日
                  民事庭　法　官  　賴寶合
以上正本係照原本作成。
本裁定不得抗告。
中　　華　　民　　國　　110 　年　　2 　　月　　8 　　日
                          書記官    胡美儀